臺灣高等法院刑事判決　　　　　　　　96年度上訴字第1668號
上　訴　人
即　被　告　甲○○
　　　　　　　　　　（現羈押於台灣台北看守所）
選任辯護人　謝生富律師
上列上訴人因違反毒品危害防制條例等案件，不服台灣桃園地方
法院九十五年度重訴字第九十三號，中華民國九十六年三月二十
七日第一審判決（起訴案號：台灣桃園地方法院檢察署九十五年
度偵緝字第一四四號），提起上訴，本院判決如下：
    主  文
上訴駁回。
    事  實
一、甲○○與莊國書係服兵役期間認識之友人。緣於民國九十二
    年間，莊國書（經本院以九十四年度上重更(一)字第四十一號
    判決判處無期徒刑，並經最高法院以九十五年度台上字第一
    ○○一號駁回上訴確定）明知海洛因業經政府公告列為毒品
    危害防制條例第二條第二項第一款之第一級毒品，不得非法
    運輸，亦屬懲治走私條例所規定未經許可不得私運進出口之
    管制物品，竟欲從泰國走私毒品海洛因入境牟利，惟缺少擔
    任運輸入境之交通人員，九十二年四月間，莊國書透過甲○
    ○尋覓人手，甲○○明知莊國書所覓人手，係要前往泰國運
    輸毒品入境台灣，雖對莊國書走私第一級毒品海洛因詳情、
    管道未充分知悉，仍基於幫助犯意，覓妥蕭尉冠（經本院以
    九十三年度上重訴字第二十二號號判決判處有期徒刑十五年
    ，褫奪公權十年確定），再經由蕭尉冠尋覓友人林劍秋（經
    本院以九十三年度上重訴字第二十二號判決判處有期徒刑十
    五年，褫奪公權十年確定），莊國書亦另覓妥友人柯志憲（
    經本院以九十三年度上重訴字第二十二號判決判處有期徒刑
    十五年，褫奪公權十年確定），莊國書、蕭尉冠、林劍秋、
    柯志憲共同基於犯意聯絡，謀議自泰國運輸第一級毒品，亦
    屬懲治走私條例管制進口之海洛因入境台灣，約定由莊國書
    提供林劍秋、柯志憲、蕭尉冠等人旅行、住宿費用前往泰國
    ，再自泰國夾藏攜帶海洛因進入我國，事成之後，莊國書各
    給付新台幣（下同）十萬元報酬。議定後，蕭尉冠、林劍秋
    旋依約於數日後將有關證件交由甲○○轉交莊國書代辦護照
    及赴泰簽證等手續，嗣有關辦理簽證及購買機票手續完竣後
    ，莊國書即通知蕭尉冠、柯志憲、林劍秋等人，於九十二年
    七月六日在桃園國際機場會合，莊國書並通知甲○○於該日
    清晨開車搭載蕭尉冠、林劍秋、柯志憲至桃園國際機場。九
    十二年七月六日清晨，甲○○駕駛自用小客車，沿路依序搭
    載蕭尉冠、林劍秋、柯志憲前往桃園國際機場與莊國書會合
    ，莊國書在機場交付機票、護照等證件予蕭尉冠、林劍秋、
    柯志憲後，由莊國書、林劍秋為一批，蕭尉冠、柯志憲為另
    一批，分別搭機前往泰國曼谷，並即換搭泰國國內班機轉往
    清邁，翌日再轉車前去泰國北方邊界大城清萊，一路旅遊，
    至九十二年七月九日上午，在清萊某旅館內，莊國書提供自
    己所有、供作運毒用之一雙皮鞋，鞋底挖洞夾藏第一級毒品
    海洛因二包（合計淨重五百九十六點零四公克，包裝重十四
    點一二公克，純度百分之七十四，純質淨重四百四十一點零
    七公克），交由柯志憲換穿於腳上；並要林劍秋、蕭尉冠將
    莊國書於其等從南投前往桃園國際機場途中，提供林劍秋、
    蕭尉冠所換穿之休閒鞋（亦均於鞋底挖洞）各一雙取出，由
    莊國書在林劍秋所穿之休閒鞋底，夾藏第一級毒品海洛因二
    包（合計淨重六百十九點七三公克，包裝重十四點七九公克
    ，純度百分之七十四，純質淨重四百五十八點六公克）；在
    蕭尉冠所穿之休閒鞋底，夾藏第一級毒品海洛因二包（合計
    淨重九百二十二點九七公克，包裝重二十七點零七公克，純
    度百分之七十四，純質淨重六百八十三公克），待毒品藏匿
    完成後，莊國書、蕭尉冠、林劍秋及柯志憲再返回曼谷，白
    天鞋子各穿在腳上，晚上則集中交由莊國書保管，嗣於九十
    二年七月十一日上午，莊國書獨自先行返國，其餘三人則於
    九十二年七月十二日下午五時五十分許，分別穿上前揭夾藏
    第一級毒品海洛因之鞋子，相偕自泰國曼谷搭乘中華航空CI
    ６９６號班機返台，於九十二年七月十二日晚間十一時五分
    許，入境桃園國際機場，以此方式將第一級毒品海洛因運輸
    入境，旋於同日晚間十一時三十五分許，為內政部警政署航
    空警察局員警察覺蕭尉冠、林劍秋、柯志憲形跡可疑，會同
    財政部臺北關稅局人員在該機場第一航廈入境海關室當場查
    獲，並扣得林劍秋、蕭尉冠、柯志憲三人所穿鞋子及鞋內夾
    藏之第一級毒品海洛因共六包、莊國書所有供裝置毒品之包
    裝袋六個。蕭尉冠、林劍秋、柯志憲於偵查、審理中供出上
    情，因而查獲甲○○。
二、案經台灣桃園地方法院檢察署檢察官自動檢舉簽分偵查起訴
    。
    理  由
壹、程序事項：
一、依大法官會議釋字第五八二號解釋意旨，共同被告於被告案
    件中係屬證人，法院應踐行人證之法定調查程序，始具有證
    據能力；而共同被告於被告案件中之警詢、偵查中陳述，因
    被告無從為詰問，而有礙被告之對質詰問權，應無證據能力
    。再法院就被告之案件對其他共同被告或與被告有共犯關係
    之人調查，均應依人證之調查程序傳喚該共同被告或共犯到
    場，命其立於證人之地位而為陳述，並通知被告，使被告有
    與之對質及詰問其現在與先前陳述之瑕疵的機會，以確保其
    對質詰問權，並藉以發現實體真實（最高法院九十四年度臺
    上字第一七七六號判決意旨參照）。依上開大法官會議解釋
    及最高法院判決意旨，法院如於共同被告以證人身分到庭陳
    述，訊問被告對共同被告之審判外陳述有何意見，並准許被
    告對於共同被告當庭及先前陳述進行詰問，即已賦予被告對
    於共同被告對質詰問機會，此時共同被告於審判外陳述之瑕
    疵，應已治癒，而具有證據能力。查共犯林劍秋、蕭尉冠、
    柯志憲於警詢、偵查中本於被告身分所供，業經原審以證人
    身分到庭陳述，並經被告及辯護人當庭交互詰問，有筆錄在
    卷可考。則共犯林劍秋、蕭尉冠、柯志憲於警詢及偵查中所
    供，對於被告應有證據能力。
二、按被告以外之人於審判外之言詞或書面陳述，除法律有規定
    者外，不得作為證據，刑事訴訟法第一百五十九條第一項固
    有明文；惟被告以外之人於審判外向法官所為之陳述，得為
    證據；又被告以外之人於偵查中向檢察官所為之陳述，除顯
    有不可信之情況者外，亦得為證據，刑事訴訟法第一百五十
    九條之一亦定有明文。經查：(一)證人蕭尉冠、柯志憲、林劍
    秋於九十三年八月三十日原審法院九十三年度重訴字第三十
    九號案件審理時，經法官告知具結義務及偽證罪之處罰，並
    依法具結而為陳述，此有原審法院訊問筆錄及證人結文在卷
    可參（原審法院九十三年度重訴字第三十九號卷節錄本第八
    頁至第四十之三頁），依上開規定，證人蕭尉冠、柯志憲、
    林劍秋於本院另案審理中所為之證述，應具有證據能力。(二)
    證人蕭尉冠、柯志憲在台灣桃園地方法院檢察署，經檢察官
    告知具結義務及偽證罪之處罰，並均依法具結而為陳述（九
    十四年六月二十四日偵查筆錄，九十三年度他字第六一二號
    卷第六十二頁至第六十四頁；九十五年四月二十一日偵訊筆
    錄，九十五年度偵緝字第一四四號卷第三十九頁至第四十四
    頁），核其陳述時之外在環境及情況，並無顯不可信之情況
    ，被告亦未就前開證人蕭尉冠、柯志憲之陳述是否顯有不可
    信之狀況詳加釋明，本院亦認為適當；而檢察官、被告及辯
    護人於本院準備及審理程序中亦不爭執其證據能力，故證人
    蕭尉冠、柯志憲於審判外之偵訊證詞，有證據能力。
貳、實體事項：
一、訊據上訴人即被告甲○○否認有上述幫助運輸海洛因入境之
    犯行，辯稱：「…當初我只知道要載運蕭尉冠去機場，我不
    知道他與莊國書要運毒品的事情…只知道他要出國旅遊…蕭
    尉冠、莊國書從作兵的時候就認識了，我也沒有得到任何的
    好處，我真的不知道毒品的事情…他們三人，我只認識蕭尉
    冠而已，其他的人我也不認識，也沒有見過面，當天我只有
    負責開車載他們到機場，我根本不知情…」等語。經查：
  (一)莊國書與林劍秋、柯志憲、蕭尉冠共同謀議由泰國運輸第一
    級毒品海洛因入台灣，約定由莊國書提供林劍秋、柯志憲、
    蕭尉冠等人旅行、住宿費用前往泰國，再自泰國夾藏攜帶海
    洛因進入我國，事成之後，莊國書各給付十萬元報酬。議定
    後，莊國書、蕭尉冠、林劍秋及柯志憲等人即於九十二年七
    月六日，由莊國書、林劍秋為一批，蕭尉冠、柯志憲為另一
    批，分別搭機前往泰國曼谷；嗣於九十二年七月十一日上午
    ，莊國書獨自先行返國，其餘三人則於九十二年七月十二日
    下午五時五十分許，分別穿上前揭夾藏海洛因之鞋子，相偕
    自泰國曼谷搭乘中華航空CI６９６號班機返台，於當日晚間
    十一時五分許，入境桃園國際機場，將海洛因運輸入境。旋
    於當晚十一時三十五分許，為航警局員警察覺形跡可疑，會
    同財政部台北關稅局人員在該機場第一航廈入境海關室當場
    查獲，分別自林劍秋、蕭尉冠、柯志憲三人所穿鞋底挖空處
    查扣夾藏之海洛因六包各情，已據證人林劍秋、柯志憲、蕭
    尉冠供述在卷，並有莊國書入出境查詢結果、蕭尉冠、柯志
    憲、林劍秋旅客入出境記錄查詢各一份、台北關稅局搜索扣
    押筆錄三份、照片十八紙（九十二年度偵字第一一九○一號
    卷第四十七頁至第四十九頁、第五十二頁至第六十頁、第六
    十三頁至第七十頁、第一一一頁）在卷可稽。前揭查獲之海
    洛因六包，經查獲之航警局警員當場依聯勤二○四廠製造之
    煙毒品檢驗Ａ包試劑初步鑑驗結果，呈嗎啡、海洛因反應；
    嗣送法務部調查局鑑驗，均含第一級第項毒品海洛因成分；
    自柯志憲查獲之二包，合計淨重五百九十六點零四公克，包
    裝重十四點一二公克，純度百分之七十四，純質淨重四百四
    十一點零七公克；自林劍秋查獲之二包，合計淨重六百十九
    點七三公克，包裝重十四點七九公克，純度百分之七十四，
    純質淨重四百五十八點六公克；自蕭尉冠查獲之二包，合計
    淨重九百二十二點九七公克，包裝重二十七點零七公克，純
    度百分之七十四，純質淨重六百八十三公克；有法務部調查
    局調科壹字第○八○○○六六九一、000000000、
    000000000號鑑定通知書（同前偵查卷第二○七頁
    至第二○九頁）可憑。林劍秋、柯志憲、蕭尉冠、莊國書於
    上開時、地共同私運海洛因入境之犯行，林劍秋、柯志憲、
    蕭尉冠經本院九十三年度上重訴字第二十二號判決各判處有
    期徒刑十五年，褫奪公權十年確定，莊國書經本院九十四年
    度上訴更(一)字第四十一號判處無期徒刑，褫奪公權終身，並
    經最高法院九十五年度台上字第一○○一號駁回上訴確定，
    有上開判決書及案外人林劍秋、柯志憲、蕭尉冠之本院被告
    前案紀錄表在卷可稽，此部分事實堪以認定。
  (二)又蕭尉冠經被告居中引介與莊國書認識並共同自泰國運輸海
    洛因入境台灣等情節，已據證人蕭尉冠證述：「…朋友甲○
    ○對我說…莊國書要去泰國，要我們幫他帶東西…」（九十
    三年八月三十日原審審判筆錄，原審法院九十三年度重訴字
    第三十九號卷第二十一頁）、「…甲○○問我說要不要賺外
    快…後來與我接觸的是莊國書。甲○○向我收我和林劍秋的
    資料，護照是莊國書給我的，林劍秋是我找的。當天甲○○
    先去我家接我，然後再去接林劍秋，再去接柯志憲，然後載
    我們去機場。在去中正機場的路上，柯志憲跟我們說莊國書
    叫他把鞋子交給我們。到機場的時候，甲○○沒有跟我們下
    去，他有事要去台中…」（九十四年六月二十四日偵查筆錄
    ，九十三年度他字第六一二號卷第六十二頁、第六十三頁）
    、「…（甲○○是怎麼跟你提要幫莊國書帶怎樣的東西回來
    台灣？）當初他（指被告）跟我講幫莊國書帶東西，他有跟
    我說再找個人，我就找林劍秋，他私底下才跟我說那東西是
    莊國書的，他有跟我說一趟十萬元…（甲○○有講明是毒品
    嗎？）有，但是他沒有說是哪一種毒品…他載我們去機場，
    然後幫我們轉交證件…」（九十五年四月二十一日偵查筆錄
    ，九十五年度偵緝字第一四四號卷第四十頁）、「…莊國書
    跟我說要帶東西進來，甲○○也有跟我說…甲○○跟我說是
    莊國書委託他，叫他找人去泰國帶東西…莊國書來找我時，
    才跟我說機票等費用他會出，報酬是十萬元…是出國之前莊
    國書才跟我說是毒品，甲○○在要出國前才跟我說是毒品，
    本來他也有一起去，只是後來身體不舒服，無法一起出去…
    是蔡先打電話給我…說他朋友莊國書叫他找人從國外帶東西
    來台，後來沒多久，莊國書就來找我，莊說證件等事情會叫
    蔡處理…（是何人請你找林劍秋去？）甲○○、莊國書，他
    們說多找一個人比較有伴…（林劍秋是他們指定的？）不是
    ，是我找的…甲○○幫莊國書拿我與林劍的證件去辦…在搭
    機的買票大廳處，我們在那裡集合，莊將護照及機票拿給我
    們…（你們如何去機場？）是甲○○載我們，蔡說是莊委託
    他…蔡先去載我，再去載林劍秋，再去載柯志憲，載我們三
    人去機場…蔡本來說要一起出去，後來他身體不好才沒有去
    ，他也有說過是帶毒品…」（九十六年一月二十二日原審審
    判筆錄，原審卷第七十四頁、第七十五頁、第七十六頁、第
    七十七頁、第八十一頁）等語綦詳。
  (三)而被告承認有於九十二年七月六日清晨，開車搭載蕭尉冠、
    林劍秋、柯志憲三人前去桃園國際機場之事實，惟辯稱：「
    …蕭尉冠要求我載他和他朋友去機場，我想說是朋友當然好
    …我就去蕭尉冠他家載他…後來就到集集鎮玉映巷後面那邊
    載一個男的，後來他就叫我轉到中興新村的中興國中那邊載
    另一個男的…」（九十五年九月八日偵查筆錄，九十五年度
    偵緝字第一四四號卷第六十頁）、「…我只是載我朋友蕭尉
    冠去機場，不知道他們運毒的事…蕭尉冠前二天有打電話叫
    我載他去機場，我先去蕭尉冠家，再去林劍秋家，再去中興
    新村柯志憲的家…」（九十五年十一月三十日原審準備程序
    筆錄，原審卷第三十一頁、第三十二頁）、「…我當時只知
    道蕭尉冠要出國旅遊，我不知道他出國要做什麼，他要我開
    車載他去機場…」（九十六年五月八日本院準備程序筆錄）
    、「…當初我只知道要載蕭尉冠去機場…不知道他與莊國書
    要運毒的事情…只知道他要出國旅遊…只有負責開車載他們
    到機場，我根本不知情…」等詞。否認係受莊國書所託，載
    蕭尉冠、林劍秋、柯志憲至機場。然而依據證人蕭尉冠、林
    劍秋、柯志憲供述：「…（你在這次出國之前是否認識其他
    二被告？）我（指蕭尉冠）認識林劍秋…由甲○○先過來接
    我，再接林劍秋，最後去接柯志憲。甲○○會去接柯志憲，
    我事前並不知道…」（九十二年十一月十二日原審九十二年
    度重訴字第六十四號審理筆錄，卷第二十八頁、第二十九頁
    ，蕭尉冠）、「…（莊國書、柯志憲、林劍秋，你認識哪幾
    個人？）只認識莊、林，莊是當兵時認識的…」（九十三年
    八月三十日原審九十三年度重訴字第三十九號審理筆錄，卷
    第二十頁，蕭尉冠）、「…這次去泰國是蕭尉冠找我一起去
    的…」（九十二年十一月十二日原審九十二年度重訴字第六
    十四號審理筆錄，卷第二十八頁，林劍秋）「…（你與證人
    柯志憲、蕭尉冠是否認識？）只認識證人蕭尉冠…（何時才
    知道有證人柯志憲這個人？）要出國的那一天…（是否認識
    被告莊國書？）也是出國那天認識，莊拿身分證、護照給我
    …」（九十三年八月三十日原審九十三年度重訴字第三十九
    號審理筆錄，卷第八頁、第九頁，林劍秋）、「…莊國書說
    隔天有人會來接我，但是我並不知道何人會來接我。林劍秋
    、蕭尉冠、甲○○，我並不認識…」（九十二年十一月十二
    日原審九十二年度重訴字第六十四號審理筆錄，卷第二十九
    頁，柯志憲）、「…（你之前是否認識蕭尉冠和林劍秋？）
    都不認識…（當天去國際機場，有哪些人在車上？）我、蕭
    尉冠和林劍秋，還有一個開車的，我不知道名字…我根本不
    認識甲○○…因為莊國書打電話給我，說等一下會有人來載
    我，所以要問莊國書比較知道…」（九十五年四月二十一日
    偵查筆錄，九十五年度偵緝字第一四四號卷第四十二頁、第
    四十三頁，柯志憲）、「…（認識在庭的證人蕭尉冠、林劍
    秋？）有，在出國的車上…（認識莊國書？）認識…國中同
    學…（本案九十二年七月六日出境前，有無看過蕭、林？）
    沒有…（莊國書有無跟你說有幾個人參與？）沒有…（九十
    二年七月六日出境當天你是如何到機場？）坐車子，有人開
    車來載我，我當時住中興新村…（是何人跟你說會有人開車
    來載你？）莊國書…（開車來載你的人有無跟你聯絡？）有
    …電話…（開車的人如何知道你的電話？）不知道…」（九
    十六年一月二十二日原審筆錄，原審卷第九十六頁、第九十
    七頁、第九十八頁，柯志憲）等語，可知證人蕭尉冠、林劍
    秋於要至泰國前與證人柯志憲並不相識，被告辯稱其係受證
    人蕭尉冠所託，開車搭載證人蕭尉冠、林劍秋、柯志憲三人
    至桃園國際機場，顯與事實不合；另參酌證人蕭尉冠、林劍
    秋、柯志憲於偵查中皆曾證述：係在南投乘坐莊國書指派不
    知名男子駕駛銀色喜美自用小客車到台中，在轉乘飛狗巴士
    至中正機場（即桃園國際機場）等情（九十二年度偵字第一
    一九○一號卷第二十四頁、第一三八頁、第一三九頁）視之
    ，若被告係不知情受託載送證人蕭尉冠、林劍秋、柯志憲，
    證人蕭尉冠、林劍秋、柯志憲何以被查獲時須掩飾被告開車
    載送其等至桃園國際機場之情節，顯與常情不合；另據證人
    柯志憲於本院審理時證述：在泰國時有約定好要這樣說，是
    莊國書叫大家這樣說的等語參之（原審卷第一○一頁），是
    被告係受莊國書所託，開車搭載案外人蕭尉冠、林劍秋、柯
    志憲前往桃園國際機場，且證人蕭尉冠、林劍秋、柯志憲於
    案發前，為避免被告遭警查獲，而事先約定為不實之陳述等
    情，應堪認定。
  (四)至於，
  (1)被告辯稱證人蕭尉冠，係因挾怨報復，才為上開經被告居中
    引介與莊國書認識並共同自泰國運輸海洛因入境台灣等內容
    不實證詞。惟被告於九十五年一月十四日、九十五年九月八
    日偵查、九十六年三月十三日原審審理時均供稱：「…（與
    蕭尉冠有無過節、糾紛？）他是我當兵的學長，沒有過節、
    糾紛…」（九十五年度偵緝字第一四四號第十四頁）、「…
    （你跟蕭尉冠到底有何糾紛？）就從小到大的朋友，又是同
    一莊的人，沒有糾紛…」（九十五年九月八日偵查筆錄，同
    前偵查卷第六十一頁）、「…（蕭尉冠與你個人並沒有任何
    的仇隙？）沒有…」（九十六年三月十三日原審審判筆錄，
    原審卷第一百五十三頁），直至九十六年三月十三日原審審
    理及九十六年五月八日本院準備程序、九十六年六月二十一
    日本院審理時始供稱：「…那是蕭尉冠誣陷我，我個人與蕭
    尉冠沒有恩怨，但我弟弟曾經打過他表弟，我與蕭尉冠的大
    哥也有仇怨，蕭尉冠是在報復我…」（原審卷第一四八頁）
    、「…蕭尉冠是挾怨報復我，他之前他弟弟來找過我，說他
    哥哥說我認識莊國書，為何沒有跟他提起，他也說他自從本
    案被抓後到現在，我都沒有去看過他，枉費我們十幾年的交
    情，他覺得不值得…我因為工作關係耽擱了，一直沒有去看
    他…」、「…九十二年間我與證人蕭尉冠的弟弟共同開洗車
    場，開到我與他的哥哥、表弟吵架，之後我就沒有再過去了
    …我是與蕭尉冠的家人有過節…」等詞，被告事後翻異前詞
    ，且所述原因前後不同，此部分之供述是否真實，誠屬可議
    。縱令被告所辯與蕭尉冠親友間有恩恩怨怨，亦皆與被告及
    證人蕭尉冠間無涉，證人蕭尉冠實無以他人之過節，遽以誣
    陷被告深陷重罪之必要；又被告假若未居間引介，與運輸毒
    品海洛因入境毫無關係，莊國書自行與蕭尉冠接觸謀議，其
    僅係應蕭尉冠之請託開車載其前往機場，依蕭尉冠與被告係
    十多年之朋友，二人情誼匪淺，蕭尉冠僅因被告未前去監所
    探訪，即誣陷被告涉案，實難令人置信。是被告上開所辯，
    顯屬卸責之詞，不足採信。
  (2)被告及辯護人雖主張，蕭尉冠於偵查中先證述是莊國書說要
    帶東西進來，於原審審理時又證述其也有透露可能要帶毒品
    進來，兩者顯然不一致，且對於係其或莊國書告知有十萬元
    之代價、其未同去泰國之原因、其送蕭尉冠至機場後要去何
    處等情，亦證述前後不一；另就蕭尉冠於出國前是否有告知
    林劍秋本次出境係要運輸毒品入境及可獲得十萬元之酬勞等
    部分，蕭尉冠、林劍秋於原審審理中證述之內容，亦均不相
    符（原審卷第八十三頁、第八十九頁），顯見蕭尉冠之證詞
    不可信云云。惟按告訴人、證人之陳述有部分前後不符，或
    相互間有所歧異時，究竟何者為可採，法院仍得本其自由心
    證予以斟酌，非謂一有不符或矛盾，即應認其全部均為不可
    採信；尤其關於行為動機、手段及結果等之細節方面，告訴
    人之指陳，難免故予誇大，證人之證言，有時亦有予渲染之
    可能；然其基本事實之陳述，若果與真實性無礙時，則仍非
    不得予以採信，最高法院著有七十四年台上字第一五九九號
    判例可資參照。查本案案發時間係九十二年七月十二日，而
    被告係於九十五年一月十四日始遭台灣桃園地方法院檢察署
    通緝到案，證人蕭尉冠於九十五年四月二十一日至台灣桃園
    地方法院檢察署作證時，距離案發時間已有二年八月餘，雖
    證人蕭尉冠曾證述被告並未提及要去泰國帶毒品，惟經檢察
    官提示證人蕭尉冠於九十二年間所作的偵訊筆錄供其記憶，
    證人蕭尉冠對於之前偵訊筆錄之內容均表示實在（九十五年
    度偵緝字第一四四號卷第三十九頁至第四十頁），且於原審
    審理時亦結證被告確有介紹其參與本次運輸毒品之犯行，是
    不因證人蕭尉冠因時間距離久遠記憶模糊情形下，於檢察官
    訊問時所為記憶不清之陳述，即可認定證人蕭尉冠之證詞先
    後不一，而不足採信；而證人蕭尉冠於偵查及原審審理中對
    於何人告知出國之代價為十萬元，雖略有出入（九十五年度
    偵緝字第一四四號卷第四十頁、原審卷第七十五頁），然參
    酌證人蕭尉冠於原審另案審理時證述：甲○○有講，莊國書
    也有講，一次十萬元等語（原審九十三年度重訴字第三十九
    號卷第二十三頁），足以佐證證人蕭尉冠上開證詞，僅因針
    對檢察官於偵查及本院審理中不同之問題，而作不同之陳述
    ，非屬證述內容之歧異；至證人蕭尉冠對於被告未同去泰國
    之原因及被告送蕭尉冠等人至機場後轉往何處，與本件被告
    是否涉犯幫助運輸毒品犯行並無關連，而此等細節性之情節
    ，難免因時間經過而記憶較為不清晰，而出現歧異之回答，
    被告以此質疑證人蕭尉冠證言之可信度，亦顯屬不可採。另
    關於蕭尉冠是否有告知林劍秋，運輸毒品入境之酬勞十萬元
    一事，證人蕭尉冠、林劍秋就此部分之證詞雖略有不符，然
    證人蕭尉冠、林劍秋此部分之證述與被告之犯行無涉，且稽
    之證人林劍秋於原審審理時所證述之內容，證人林劍秋於案
    發前因交通事故已積欠他人債務，卻仍答應與證人蕭尉冠同
    至泰國旅遊，顯與常情有違，而證人林劍秋於出國前並未繳
    交任何旅費，亦與一般單純出遊不合，是證人林劍秋證述證
    人蕭尉冠要去泰國前未告知其係要運輸毒品入境且可獲得報
    酬等情，顯不可採。證人蕭尉冠此部分之證詞，應堪採信。
  (五)綜上所述，本件被告係居中介紹有意擔任運輸毒品入境之蕭
    尉冠、林劍秋予案外人莊國書，代為收受轉交相關證件，其
    並擔任蕭尉冠、林劍秋、柯志憲接機之工作，且徵之蕭尉冠
    、林劍秋、柯志憲等人之報酬及相關機票、旅途開銷等必要
    費用係由莊國書負責支付，是被告主觀上應僅係在幫助莊國
    書覓得運輸毒品之人手，及便利莊國書運輸毒品事宜而已，
    顯有幫助案外人莊國書並給予助力完成私運海洛因之行為，
    因被告所為非運輸第一級毒品罪及私運管制物品進口罪之構
    成要件行為，故屬幫助犯。從而，被告上開幫助之罪證明確
    ，其上開所辯，均係卸責之詞，不足採信，是其犯行，洵堪
    認定，自應依法論科。
二、新舊法之比較：
  (一)被告行為後，毒品危害防制條例業於九十二年七月九日修正
    公布，並於九十三年一月九日起施行，有關運輸第一級毒品
    部分（即同法第四條第一項）之處罰規定新舊法均相同，並
    無有利或不利可言，不生比較新舊法之問題，應逕依裁判時
    之法律處罰。
  (二)刑法於九十四年二月二日修正公布，於九十五年七月一日施
    行。按行為後法律有變更者，適用行為時之法律，但行為後
    之法律有利於行為人者，適用最有利於行為人之法律，現行
    刑法第二條第一項訂有明文。茲就本案有關之新舊法比較部
    分，臚列如下：
  (1)有關刑罰減輕之規定，修正前刑法第六十四條第二項原規定
    「死刑減輕者，為無期徒刑，或為十五年以下、十二年以上
    有期徒刑」，新法則修正為「死刑減輕者，為無期徒刑」；
    修正前刑法第六十五條第二項原規定「無期徒刑減輕者，為
    七年以上有期徒刑」，新法則修正為「無期徒刑減輕者，為
    二十年以下十五年以上有期徒刑」，修正後之規定顯非較修
    正前之規定對被告有利，因之，依現行刑法第二條第一項前
    段規定，此部分自應整體適用修正前刑法之有關規定。
  (2)刑法第三十條幫助犯之規定，其中僅「從犯」修正為「幫助
    犯」，屬文字修正，並非屬法律變更。刑法第五十五條關於
    想像競合犯之規定，雖將舊刑法第五十五條後段關於牽連犯
    之規定刪除，增設但書規定「但不得科以較輕罪名所定最輕
    本刑以下之刑」，係科刑之限制，為法理之明文化，亦非屬
    法律之變更問題，均毋庸為新舊法之比較適用，應適用裁判
    時法（最高法院九十五年度第二十一次刑事庭會議決議參照
    ）。
三、查海洛因係行政院依懲治走私條例第二條第四項授權公告之
    「甲項管制進出口物品」，並為毒品危害防制條例第二條第
    二項第一款所稱之第一級毒品。被告居中介紹有意擔任運輸
    毒品入境之人頭蕭尉冠、林劍秋給莊國書認識，其協助莊國
    書收取蕭尉冠、林劍秋之證件以辦理出境相關事宜，並開車
    搭載蕭尉冠、林劍秋、柯志憲至桃園國際機場，是其主觀上
    應僅係在幫助莊國書覓得運輸毒品之人頭，及便利莊國書、
    林劍秋、蕭尉冠、柯志憲運輸毒品事宜而已，顯係以幫助之
    意思，參以被告所為又非運輸第一級毒品罪、私運管制物品
    進口罪之構成要件行為。故核被告所為，係犯修正後刑法第
    三十條第一項、懲治走私條例第二條第一項之幫助私運管制
    物品進口罪及修正後刑法第三十條第一項、毒品危害防制條
    例第四條第一項之幫助運輸第一級毒品罪。本件檢察官雖起
    訴被告與莊國書、蕭尉冠、林劍秋、柯志憲共犯運輸第一級
    毒品海洛因之犯行，惟被告對於莊國書代覓人頭運毒，雖有
    所謀議，但運毒細節，如何購入毒品，以何方式運毒返台、
    數量內容，均未有所瞭解，且未陪同莊國書、蕭尉冠、林劍
    秋、柯志憲等四人共同出國，又依卷內證人蕭尉冠、林劍秋
    、柯志憲之證述，所運輸入境之毒品亦要交給莊國書，而卷
    內證據亦無莊國書證述被告有與其共同運輸第一級毒品海洛
    因入境之犯意聯絡，是被告所參與之謀議應係從事運毒行為
    「實行」以外之找人、辦理護照、載送等周邊犯意，且被告
    亦未從事運輸毒品之行為，揆諸上開說明，被告應僅係幫助
    犯，無從以共同正犯論處。檢察官認被告與莊國書、蕭尉冠
    、林劍秋、柯志憲等人為共同正犯，尚有未合，惟基本之社
    會事實同一，無庸變更檢察官所引應適用之法條。被告一行
    為同時觸犯前開二罪，為想像競合犯，應依修正後刑法第五
    十五條規定，從較重之幫助運輸第一級毒品罪處斷。又被告
    係從犯，依修正後刑法第三十條第二項規定，減輕其刑。
四、原審經審理結果，認被告犯幫助運輸第一級毒品罪，罪證明
    確，依刑事訴訟法第二百九十九條第一項前段，毒品危害防
    制條第四條第一項、懲治走私條例第二條第一項、第十一條
    、刑法第二條第一項、第十一條、第三十條、第五十五條，
    並審酌被告幫助將嚴重危害國人身心健康之毒品海洛因運輸
    入境之犯罪動機，若上開毒品運輸入境將造成國人重大危害
    ，如流入市面，對國人身心健康戕害甚鉅，情節非輕，幸尚
    未流入市面即為警查獲，所生之實害尚非無可挽救，而被告
    犯後猶飾言否認犯行，犯後態度不佳等一切情狀，量處被告
    有期徒刑八年。關於沒收部分，以共同正犯因相互間利用他
    人之行為，以遂行其犯意之實現，本於責任共同之原則，有
    關沒收部分，對於共犯間供犯罪所用之物，自均應為沒收之
    諭知；惟幫助犯僅係對於犯罪構成要件以外行為為加工，並
    無共同犯罪之意思，自不適用該責任共同原則，對於正犯所
    有供犯罪所用之物或犯罪所得之物，亦為沒收之諭知，是林
    劍秋、蕭尉冠、柯志憲於入境時所查獲之第一級毒品海洛因
    及供運輸毒品所用之物，未依毒品危害防制條例第十八條第
    一項前段、第十九條第一項之規定諭知沒收銷燬及沒收。其
    認事用法均無不當，量刑亦屬妥適，應予維持。被告否認犯
    罪提起上訴，為無理由，應予駁回。
據上論斷，應依刑事訴訟法第三百六十八條，判決如主文。
本案經檢察官鄭銘謙到庭執行職務。
中　　華　　民　　國　　96　　年　　7 　　月　　12　　日
　　　　　　　　　刑事第十三庭審判長法　官 曾德水
                                    法  官 李錦樑
                                    法  官 林婷立
以上正本證明與原本無異。
如不服本判決，應於收受送達後十日內向本院提出上訴書狀，其
未敘述上訴之理由者並得於提起上訴後十日內向本院補提理由書
（均須按他造當事人之人數附繕本）。
                                    書記官 王增華
中　　華　　民　　國　　96　　年　　7 　　月　　17　　日
附錄：本案論罪科刑法條全文
毒品危害防制條例第四條
製造、運輸、販賣第一級毒品者，處死刑或無期徒刑；處無期徒
刑者，得併科新臺幣一千萬元以下罰金。
製造、運輸、販賣第二級毒品者，處無期徒刑或七年以上有期徒
刑，得併科新臺幣七百萬元以下罰金。
製造、運輸、販賣第三級毒品者，處五年以上有期徒刑，得併科
新臺幣五百萬元以下罰金。
製造、運輸、販賣第四級毒品者，處三年以上十年以下有期徒刑
，得併科新臺幣三百萬元以下罰金。
製造、運輸、販賣專供製造或施用毒品之器具者，處一年以上七
年以下有期徒刑，得併科新臺幣一百萬元以下罰金。
前五項之未遂犯罰之。
懲治走私條例第二條
私運管制物品進口、出口逾公告數額者，處七年以下有期徒刑，
得併科新臺幣三百萬元以下罰金。
以犯前項之罪為常業者，處三年以上十年以下有期徒刑，得併科
新臺幣五百萬元以下罰金。
第一項之未遂犯罰之。
第一項所稱管制物品及其數額，由行政院公告之。
